【裁判字號】    88,易,1856
【裁判日期】    890202
【裁判案由】    妨害名譽
【裁判全文】
台灣台中地方法院刑事判決                        八十八年度易字第一八五六號
    公  訴  人  臺灣台中地方法院檢察署檢察官
    被      告  乙○○
右列被告因妨害名譽案件，經檢察官提起公訴（八十八年度偵字第二四四○八號），
本院判決如左：
    主  文
乙○○無罪。
    事  實
一、公訴意旨略以：被告乙○○於民國八十七年十月八日下午，在台中縣霧峰鄉○○
    路一○九八號「全生醫院」五樓辦公室內夥同李政銘、林烔磐與甲○○協商有關
    資遣問題之事宜時，竟因雙方意見不合之細故而心生不滿，當場公然辱罵甲○○
    「瘋子」、「青蕃仔」，致妨害何女之名譽。案經被害人甲○○提出告訴，因認
    被告涉犯刑法第三百零九條第一項之公然侮辱罪嫌。
二、按犯罪事實應依證據認定之，無證據不得推定其犯罪事實，又不能證明被告犯罪
    者，應諭知無罪之判決，刑事訴訟法第一百五十四條、第三百零一條第一項分別
    定有明文。又刑事訴訟法上所謂認定犯罪事實之證據，係指足以認定被告確有犯
    罪行為之積極證據而言，該項證據自須適合於被告犯罪事實之認定，始得採為斷
    罪資料；如未能發現相當證據，或證據不足以證明，自不能以推測或擬制之方法
    ，以為裁判之基礎；再告訴人之告訴，係以使被告受刑事追訴為目的，是其陳述
    是否與事實相符，仍應調查其他證據以資審認，最高法院二十九年上字第三一○
    五號、四十年台上字第八十六號、五十二年臺上字第一三○○號分別著有判例可
    資參照。又刑法第三百零九條第一項之公然侮辱罪須有侵害他人名譽之故意，否
    則難以該罪相繩。
三、公訴人認被告涉犯右揭罪嫌，無非以右揭事實業據告訴人甲○○指訴明確，並有
    告訴人所提出之錄音帶為證為其論據。訊據被告堅決否認有侵害告訴人名譽之故
    意，並辯稱雖曾說「瘋子」、「青蕃仔」，然並非辱罵告訴人之話語等語。經查
    ，本件經當庭播放八十七年十月八日下午五時許，被告與告訴人及林炯磐、李政
    銘等人在「全生醫院」辦公室之對話錄音帶，被告固曾口出「瘋子」、「青蕃仔
    」之詞，惟綜合錄音帶中二人談話之內容，該日告訴人與被告及林炯磐、李政銘
    等人，先係因告訴人欲打卡要求被告交付卡片，被告則以告訴人業經「全生醫院
    」公告解僱並在休假中而拒絕，二人因意見相左而一再言詞往返，嗣又論及告訴
    人之資遣費問題，因告訴人要求「全生醫院」應給付四個月之資遣費，而被告則
    堅持依勞動基準法之規定，告訴人之資遣費應僅為一個月，被告乃一再要求告訴
    人請求勞工局計算、說明，告訴人則一再稱已委託其父處理，希被告立即與告訴
    人之父談有關資遣費之事宜，二人就資遣費問題對話多時亦相持不下，於二人對
    話之末，被告方口出「瘋子」、「青蕃仔」之語，此並有告訴人所提出之上開錄
    音帶內容譯文在卷可稽；又被告口出「瘋子」、「青蕃仔」之語時，經播放錄音
    帶之結果，其音量明顯較其與告訴人協商有關打卡及資遣費問題時之音量為小，
    語調亦較低而模糊，綜合上開情狀，被告於與告訴人長時間協商未能獲得結論後
    ，以較低之音量、語調口出上開語詞，應僅係長時間折衝仍無法與告訴人達成合
    意下所生之怨懟氣憤之詞，尚難認被告有侮辱之故意，揆諸前開說明，尚難遽論
    被告以刑法第三百零九條第一項之公然侮辱罪責，而本件除告訴人之指訴外，復
    查無其他積極證據足資證明被告確有公訴人所指之犯行，自應為被告無罪之諭知
    。
據上論斷，應依刑事訴訟法第三百零一條第一項，判決如主文。
中        華        民        國    八十九    年    二    月    二      日
                                臺灣臺中地方法院刑事第二庭
                                    法  官  呂麗玉
右正本證明與原本無異。
如不服本判決，應於判決送達後十日內向本院提出上訴狀，上訴於臺灣高等法院臺中
分院( 須附繕本 )。
                                    書記官
中        華        民        國    八十九    年    二    月    三      日


司法院資訊處製作；財團法人民間司法改革基金會備份。
